【裁判字號】    95,台抗,2
【裁判日期】    950105
【裁判案由】    損害賠償等
【裁判全文】
最高法院民事裁定                  九十五年度台抗字第二號
    再 抗告 人  丙○○○○○.
                        Lib.
    法定代理人  Ioannis.
    再 抗告 人  甲○○○○○.
                        Are.
    法定代理人  Clase I.
    共      同
    訴訟代理人  陳黛齡律師
                楚曉雲律師
    再 抗告 人  乙○○○○○.
                        Ker.
    訴訟代理人  侯永福律師
上列再抗告人與相對人中華民國行政院環境保護署間請求損害賠
償等事件，對於中華民國九十三年十二月三十一日台灣高等法院
高雄分院裁定（九十三年度抗字第四八七號），提起再抗告，本
院裁定如下：
    主  文
再抗告駁回。
再抗告訴訟費用由再抗告人負擔。
    理  由
本件相對人中華民國行政院環境保護署之法定代理人，業由張祖
恩變更為張國龍，經張國龍聲明承受訴訟，核無不合，先予敘明
。
其次，關於涉外事件之國際管轄權誰屬，涉外民事法律適用法固
未明文規定，惟受訴法院尚非不得就具體情事，類推適用國內法
之相關規定，以定其訴訟之管轄。本件相對人以再抗告人丙○○○○○
○○○○○○○ ○○○○○○○○ ○○○○○○○○○○○所有之阿瑪斯號輪（ AMORGOS）
在我國屏東縣墾丁海域發生擱淺、漏油事故，致伊因清除油污受
有損害，乃向台灣屏東地方法院（下稱屏東地院）起訴，請求該
輪之「船東」、「船長」即再抗告人乙○○○○○○○○ ○○○○○○○○○ 及「
輪機長」即第一審共同被告Vasileios Sardis負連帶賠償之責；
並請求該輪責任保險人即再抗告人甲○○○○○○○○○○○○○○○○○○ ○○○○○○
○○○○○○○○（下簡寫為Gard）負不真正之連帶賠償責任。因阿瑪斯
號輪之船籍國，及其船長、輪機長之國籍同為希臘，而Gard則籍
屬挪威，屏東地院認相對人就該涉外事件，係基於受讓阿瑪斯號
輪船東丙○○○○○ ○○○○○○○ ○○○○○○○○ ○○○○○○○○○○○ ，對責任保險人
Gard之保險契約，請求Gard賠償損害。而該保險契約之準據法既
為挪威法，自以由挪威法院審理為適當。至相對人另基於海洋污
染防制法（下稱海污法）第三十三條規定，請求其餘再抗告人及
Vasileios Sardis連帶賠償部分，因我國非屬海污法制定時所參
酌之一九六九年CLC 公約之簽約國，法院並不熟悉該公約精神，
再考量訴訟經濟、法庭便利性、裁判妥適性及執行可能性等情狀
，此部分亦以由挪威法院審理為宜。遂本於「不便利之法庭」原
則，認我國法院對之均無管轄權，又不能為管轄權之移轉裁定，
逕以該院九十二年度重訴字第四號裁定，駁回相對人之訴。經相
對人提起抗告。原法院以：系爭船舶係於屏東地院所轄之屏東縣
墾丁公園東海岸外，距龍坑生態自然保護區海岸八百公尺處擱淺
、漏油致生污染，相對人主張其花費鉅資及人力物力，清除海上
及岸際油污，致受有相當損害。因依海污法、中華民國專屬經濟
海域及大陸礁層法之相關規定，暨侵權行為之法律關係，請求再
抗告人即阿瑪斯號「船東」丙○○○○○ ○○○○○○○ ○○○○○○○○ ○○○○○○○○
○○○、「船長」乙○○○○○○○○ ○○○○○○○○○及第一審共同被告Vasileio
s Sardis負連帶賠償之責。另依海污法第三十二條、第三十四條
規定，請求責任保險人即再抗告人Gard與上開再抗告人，負不真
正連帶之損害賠償責任。則依民事訴訟法第十五條第一項、第二
項規定，及海污法第三十三條之立法精神，該船舶事故及污染所
在之屏東地院，就本件涉外事件自有管轄權。縱系爭船舶責任保
險契約以挪威法為準據法，且判決後得否在外國執行猶屬未定，
惟準據法之決定與管轄權之有無，及管轄權之有無與判決之執行
，均屬二事，已難執此即謂屏東地院對之無管轄權。況系爭船舶
之油污既發生於我國屏東縣墾丁海域，審理期間不論就事故地點
所受損害之調查，專家之諮詢及環境復育之追蹤等，自均以發生
地之法院最具便利性，亦應由屏東地院管轄，最為適當。因而將
屏東地院所為不利於相對人之裁定廢棄，經核於法洵無違背。雖
相對人就Gard另在挪威法院對其起訴已為應訴之行為，並反訴請
求Gard及丙○○○○○ ○○○○○○○ ○○○○○○○○ ○○○○○○○○○○○ 賠償損害，可
認雙方有由挪威法院管轄之合意，但本於司法互惠之原則，於再
抗告人未舉證證明挪威法律亦承認本件得以合意由我國法院管轄
，及該國法院判決之效力同為我國所承認前，殊難因相對人與Ga
rd及丙○○○○○ ○○○○○○○ ○○○○○○○○ ○○○○○○○○○○○ 在挪威法院另有訴
訟繫屬，即謂屏東地院已喪失本件訴訟之管轄權。再抗告意旨，
指摘原裁定不當，求予廢棄，非有理由。又丙○○○○○ ○○○○○○○ ○○○
○○○○○ ○○○○○○○○○○○及乙○○○○○○○○ ○○○○○○○○○之再抗告既「無理由
」，參酌本院四十一年台抗字第一○號判例意旨，其再抗告之效
力即不及於Vasileios Sardiso，自毋庸併列為再抗告人，附此
指明。
據上論結，本件再抗告為無理由。依民事訴訟法第四百九十五條
之一第二項、第四百八十一條、第四百四十九條第一項、第九十
五條、第七十八條，裁定如主文。
中    華    民    國  九十五  年    一    月    五    日
                      最高法院民事第四庭
                          審判長法官  蘇  茂  秋
                                法官  蘇  達  志
                                法官  陳  碧  玉
                                法官  王  仁  貴
                                法官  高  孟  焄
      本件正本證明與原本無異
                                      書  記  官
中    華    民    國  九十五  年    一    月   十六   日
                                                      Ｙ


司法院資訊處製作；財團法人民間司法改革基金會備份。
